---
title: "Técnicas de  clustering aplicado al estudio de variantes de genomas virales"
output:
  html_document: default
  fig_height: 6
  fig_width: 10
  code_folding: hide
  html_notebook: null
---



```{r  message=FALSE, warning=FALSE, setup}
#librerias necesarias
library (Biostrings) # Manipulacion de secuencias y alineamientos

library(ggplot2)
library(plotly)
library (RColorBrewer)

library(tidyr)
library(dplyr)
library(reshape2)


library(psych)
library(irlba)
library(fpc)

#Archivos a utilizar y directorio
muestra="muestra.fasta"
lugar=setwd(getwd())
```



### Seteo del alineamiento a ser analizado
```{r warning= FALSE, message=FALSE }
seq <- readDNAStringSet(muestra, "fasta")
names(seq)<-c("ref",1:499)
tab<-as.matrix(seq)
varID<-as.data.frame(cbind(names(seq) ,c("ref",rep("Var1",100),rep("Var2",50), rep("Var3",25),rep("Var4",10),rep("Var5",5),rep("wt",309)) ))

```






### Funciones que serán útiles para el análisis
```{r  warning= FALSE, message=FALSE }
########################################################################################################################
## (StringSet2html)- FUNCION Para imprimir alineamiento de secuencias
########################################################################################################################
StringSet2html <- function(msa=data, file="aligment.html", start=1, end=length(data[[1]]), counter=20, browser=TRUE, ...) {
        if(class(msa)=="AAStringSet") msa <- AAStringSet(msa, start=start, end=end)
        if(class(msa)=="DNAStringSet") msa <- DNAStringSet(msa, start=start, end=end)
        msavec <- sapply(msa, toString)
        offset <- (counter-1)-nchar(nchar(msavec[1]))
        legend <- paste(paste(paste(paste(rep(" ", offset), collapse=""), format(seq(0,  
        nchar(msavec[1]), by=counter)[-1])), collapse=""), collapse="")
        consensus <- consensusString(msavec, ambiguityMap=".", ...)
        msavec <- paste(msavec, rowSums(as.matrix(msa) != "-"), sep="  ")
        msavec <- paste(format(c("", names(msa), "Consensus"), justify="left"), c(legend, msavec, 
        consensus), sep="  ")
        msavec <- c("<html><pre>", msavec, "</pre></html>")
        writeLines(msavec, file)
        if(browser==TRUE) { browseURL(file) }
}



########################################################################################################################
## (MutSiteFunv2)- FUNCION DETECCION DE CAMBIOS POR POSICION 
########################################################################################################################
MutSiteFunv2 <- function(ref, aln1, inserciones, tipo)
{
  if (inserciones == 0) # Todas las posiciones ser?n analizadas
  {
    if (tipo == 1) # Solo sustituciones
    {
      z<-"-"
      j<-1
      v<- rep(0,ncol(aln1))
      while (j <= ncol(aln1)) 
      {
        i<-1
        while (i <= nrow(aln1))
        {
          if (aln1[i,j]!=ref[j])
          {
            if (aln1[i,j]!= z) 
            { 
              v[j] <- v[j]+1
            }
          }
          i<-i+1
        }
        j<-j+1
      }
      res<-v/nrow(aln1)
      
      namesPos<- vector(mode="character", length=0) # renombramos los nombres de cada posicion
      i<-1 #normales
      for (k in 1:length(ref)){ 
          namesPos<-c(namesPos,paste(ref[k],i,sep=" : ") )
          i<-i+1
        }
      names(res)<-namesPos  
      
    }
    if (tipo == 2) # Solo deleciones
    {
      z<-"-"
      j<-1
      v<- rep(0,ncol(aln1))
      while (j <= ncol(aln1)) 
      {
        i<-1
        while (i <= nrow(aln1))
        {
          if (aln1[i,j]!=ref[j])
          {
            if (aln1[i,j]== z)
            { 
              v[j] <- v[j]+1
            }
          }
          i<-i+1
        }
        j<-j+1
      }
      res<-v/nrow(aln1)
      
      namesPos<- vector(mode="character", length=0) # renombramos los nombres de cada posicion
      i<-1 #normales
      for (k in 1:length(ref)){ 
        namesPos<-c(namesPos,paste(ref[k],i,sep=" : ") )
        i<-i+1
      }
      names(res)<-namesPos  
      
    }
    if (tipo == 0) # todas las mutaciones
    {
      z<-"-"
      j<-1
      v<- rep(0,ncol(aln1))
      while (j <= ncol(aln1)) 
      {
        i<-1
        while (i <= nrow(aln1))
        {
          if (aln1[i,j]!=ref[j])
          {
            v[j] <- v[j]+1
          }
          i<-i+1
        }
        j<-j+1
      }
      res<-v/nrow(aln1)
      
      namesPos<- vector(mode="character", length=0) # renombramos los nombres de cada posicion
      i<-1 #normales
      for (k in 1:length(ref)){ 
        namesPos<-c(namesPos,paste(ref[k],i,sep=" : ") )
        i<-i+1
      }
      names(res)<-namesPos  
    }
    #Aca termina el if de Inserciones=1
  }
  if (inserciones == 1)   #Solo seran analizadas  posiciones sin inserciones
  {     
    if (tipo == 1) # Solo sustituciones
    {
      z<-"-"
      j<-1
      v<- rep(0,ncol(aln1))
      while (j <= ncol(aln1)) 
      {
        if (ref[j]!="-") {
          i<-1
          while (i <= nrow(aln1))
          {
            if (aln1[i,j]!=ref[j])
            {
              if (aln1[i,j]!= z) 
              { 
                v[j] <- v[j]+1
              }
            }
            i<-i+1
          }
        }
        j<-j+1
      }
      res<-v/nrow(aln1)
      
      namesPos<- vector(mode="character", length=0) # renombramos los nombres de cada posicion
      i<-1 #normales
      for (k in 1:length(ref)){ 
        namesPos<-c(namesPos,paste(ref[k],i,sep=" : ") )
        i<-i+1
      }
      names(res)<-namesPos  
      
    }
    if (tipo == 2) # Solo deleciones
    {
      z<-"-"
      j<-1
      v<- rep(0,ncol(aln1))
      while (j <= ncol(aln1)) 
      {
        if (ref[j]!="-") {
          i<-1
          while (i <= nrow(aln1))
          {
            if (aln1[i,j]!=ref[j])
            {
              if (aln1[i,j]== z) 
              { 
                v[j] <- v[j]+1
              }
            }
            i<-i+1
          }
        }
        j<-j+1
      }
      res<-v/nrow(aln1)
      
      namesPos<- vector(mode="character", length=0) # renombramos los nombres de cada posicion
      i<-1 #normales
      for (k in 1:length(ref)){ 
        namesPos<-c(namesPos,paste(ref[k],i,sep=" : ") )
        i<-i+1
      }
      names(res)<-namesPos  
    }
    if (tipo == 0) # todas las mutaciones
    {
      z<-"-"
      j<-1
      v<- rep(0,ncol(aln1))
      while (j <= ncol(aln1)) 
      {
        if (ref[j]!="-") {
          i<-1
          while (i <= nrow(aln1))
          {
            if (aln1[i,j]!=ref[j])
            {
              v[j] <- v[j]+1
            }
            i<-i+1
          }
        }
        j<-j+1
      }
      res<-v/nrow(aln1)
      
      namesPos<- vector(mode="character", length=0) # renombramos los nombres de cada posicion
      i<-1 #normales
      for (k in 1:length(ref)){ 
        namesPos<-c(namesPos,paste(ref[k],i,sep=" : ") )
        i<-i+1
      }
      names(res)<-namesPos  
    }
  }
  
  if (inserciones == 2) #Solo inseciones ser?n analizadas
  {     
    if (tipo == 1) # Solo sustituciones
    {
      z<-"-"
      j<-1
      v<- rep(0,ncol(aln1))
      while (j <= ncol(aln1)) 
      {
        if (ref[j]=="-") {
          i<-1
          while (i <= nrow(aln1))
          {
            if (aln1[i,j]!=ref[j])
            {
              if (aln1[i,j]!= z) 
              { 
                v[j] <- v[j]+1
              }
            }
            i<-i+1
          }
        }
        j<-j+1
      }
      res<-v/nrow(aln1)
      
      namesPos<- vector(mode="character", length=0) # renombramos los nombres de cada posicion
      i<-1 #normales
      for (k in 1:length(ref)){ 
        namesPos<-c(namesPos,paste(ref[k],i,sep=" : ") )
        i<-i+1
      }
      names(res)<-namesPos  
      
    }
    if (tipo == 2) # Solo deleciones
    {
      z<-"-"
      j<-1
      v<- rep(0,ncol(aln1))
      while (j <= ncol(aln1)) 
      {
        if (ref[j]=="-") {
          i<-1
          while (i <= nrow(aln1))
          {
            if (aln1[i,j]!=ref[j])
            {
              if (aln1[i,j]== z) 
              { 
                v[j] <- v[j]+1
              }
            }
            i<-i+1
          }
        }
        j<-j+1
      }
      res<-v/nrow(aln1)
      
      namesPos<- vector(mode="character", length=0) # renombramos los nombres de cada posicion
      i<-1 #normales
      for (k in 1:length(ref)){ 
        namesPos<-c(namesPos,paste(ref[k],i,sep=" : ") )
        i<-i+1
      }
      names(res)<-namesPos  
      
    }
    if (tipo == 0) # Todas las mutaciones
    {
      z<-"-"
      j<-1
      v<- rep(0,ncol(aln1))
      while (j <= ncol(aln1)) 
      {
        if (ref[j]=="-") {
          i<-1
          while (i <= nrow(aln1))
          {
            if (aln1[i,j]!=ref[j])
            {
              v[j] <- v[j]+1
            }
            i<-i+1
          }
        }
        j<-j+1
      }
      res<-v/nrow(aln1)
      
      namesPos<- vector(mode="character", length=0) # renombramos los nombres de cada posicion
      i<-1 #normales
      for (k in 1:length(ref)){ 
        namesPos<-c(namesPos,paste(ref[k],i,sep=" : ") )
        i<-i+1
      }
      names(res)<-namesPos  
    }
  }
  
  
  return(res)
}

####################################################################################################################
## MutSiteFunv2(<referencia>,<alineamiento>, <inserciones>, <tipo>) 


#####################################################################################################################
# 1-(SparMatFUN) GENERACION DE MATRIZ DE BAJA DENSIDAD - SPARSE MATRIX 
#####################################################################################################################
SparMatFun <- function(ref, aln1, puntM)
{ 
  mat<- list()
  for (i in 1:nrow(aln1))
    {
    spar <- vector(mode="numeric", length=0)
    for (j in 1:length(ref)) 
      {
      if (ref[j] !="-") {
                        if (aln1[i,j] == "A") {
                          spar<-c(spar,puntM[1,])
                                      }
                        if (aln1[i,j] == "T") {
                          spar<-c(spar,puntM[2,])
                        }
                        if (aln1[i,j]== "C") {
                          spar<-c(spar,puntM[3,])
                        }
                        if (aln1[i,j] == "G") {
                          spar<-c(spar,puntM[4,])
                        }
                        if (aln1[i,j] == "-") {
                          spar<-c(spar,puntM[5,])
                        }
          
                }
      else
              {
                   next          
                }
      
#hasta aca for 1  
mat[[i]]<-spar

    }
#hasta aca for 2  

  }
# hasta aca funcion
  resu<-do.call(rbind,mat)
  rownames(resu)<-rownames(aln1)
  return(resu)
}
####################################################################################################################
## SparMatFun(<referencia>,<alineamiento>,<matriz puntuacion)




###########################################################################################################################
##  5 SeqClus - Funcion para  extraer las cluster y el alineamiento 
###########################################################################################################################
SeqClus<-function(algoritmo,nombreColumna,identidad,Align){
  library(Biostrings)
  library(ggplot2)
  library(ggdendro)
  AlinCons<-DNAStringSet()
  l<-data.frame()
  k<-1 
  #AlinCons<-dataDNA[c("referencia")]
  for (i in unique(nombreColumna)) {
    clus <- c(rownames(tabla[nombreColumna == i,]) )
    assign(paste("cluster_",i,sep=""), Align[names(Align) %in% clus])
    l[k,1]<-paste("cluster_",i,sep="")
    l[k,2]<-length(get(paste("cluster_",i,sep="")))
    assign(paste("cons_",i,"_",l[k,2],sep=""),DNAStringSet(consensusString(Align[names(Align) %in% clus], ambiguityMap="N", threshold= identidad)))
    AlinCons<-append(AlinCons, get(paste("cons_",i,"_",l[k,2],sep="")))
    writeXStringSet(get(paste("cluster_",i,sep="")), file=paste("cl_",i,"_DB_",identidad,".fasta",sep=""),format="fasta", width=160)
    k<-k+1
    
  }	
  colnames(l)<-c("cluster", "frecuencia")
  names(AlinCons)<-c(paste(l[,1],"_(",l[,2],";_",round(((l[,2]*100)/length(Align)),digits=2) ,"%)",sep=""))
  alo<-append(AlinCons[order(l$frecuencia, decreasing=TRUE)],Align[c("ref")], after=0)
  aloSinRed<-alo[!duplicated(alo)]
  alo_dis<-stringDist(alo, diag=TRUE, upper=TRUE)
  disttree <- hclust(as.dist(alo_dis))
  p<-ggdendrogram(disttree, rotate = TRUE, size = 4, theme_dendro = FALSE) + theme(axis.text=element_text(size=14, face="bold"))+ xlab("")+ ylab(paste(algoritmo,sep=""))
  plot(p)
  writeXStringSet(alo, file=paste("AlinCons","_",algoritmo,"_",identidad,"_",sep=""),format="fasta", width=160)
  writeXStringSet(aloSinRed, file=paste("AlinCons_UNIQUE","_",algoritmo,"_",identidad,sep=""),format="fasta", width=160)
  return(l)
}
####################################################################################################################################
## SeqClus(tabla$DBscan_1.5,0.5)
#######################################################################################################################




#Paletas de color
c6 <- c("tomato", "forest green", "dark blue", "purple2", "goldenrod4", "gray20")
#display.brewer.all()
c12=brewer.pal(12,"Set3")
c9=brewer.pal(9,"Set1")


```


## Generar un visualización del alineamiento
```{r warning= FALSE, message=FALSE  }
StringSet2html(msa=seq, file="aligment.html", start=1, end=length(seq[[1]]), counter=20, browser=T, threshold=1.0)
```


### Análisis exploratorio del tipo de mutaciones encontradas
```{r warning= FALSE, message=FALSE ,fig.width = 10, fig.height = 10 , fig.align = 'center' }

#Secuencia de referencia
seq_ref<-tab[1,]
#Alineamiento completo
AlinConRef<-tab[,]
#Alienamiento sin la referencia
AlinSinRef<-tab[-1,]

# Analisis de las Mutaciones por posicion
SusTodo<-MutSiteFunv2(seq_ref,AlinSinRef,0,1)
DelTodo<-MutSiteFunv2(seq_ref,AlinSinRef,0,2)
SusNoIns<-MutSiteFunv2(seq_ref,AlinSinRef,1,1)
DelNoIns<-MutSiteFunv2(seq_ref,AlinSinRef,1,2)


#plot
p <-
    subplot(
           plot_ly( x = 1:length(SusTodo), y = SusTodo, type = 'bar', name="Sust-Todo")  %>%
              layout(yaxis = list(title = 'Frecuencia',range = c(0, 1))),
            plot_ly( x = 1:length(DelTodo), y =DelTodo, type = 'bar',name="Del-Todo")  %>%
              layout(yaxis = list(title = 'Frecuencia',range = c(0, 1))),
            plot_ly( x = 1:length(SusNoIns), y = SusNoIns, type = 'bar', name="Sust-NoIns")  %>%
              layout(yaxis = list(title = 'Frecuencia',range = c(0, 1))),
            plot_ly( x = 1:length(DelNoIns), y = DelNoIns, type = 'bar', name="Del-NoIns")  %>%
              layout(yaxis = list(title = 'Frecuencia',range = c(0, 1))),
                nrows = 4,shareX = TRUE, shareY = FALSE , titleY = FALSE)
p

```



### Generación de un espacio de vectores de secuencias y calculo de la matriz de Comparación
```{r warning= FALSE, message=FALSE  }


#MATRIZ 3
puntM<-matrix(0,5,5)
diag(puntM)<-c(1,1,1,1,1)
colnames(puntM)<-c("A","T","C","G","-")
rownames(puntM)<-c("si_A","si_T","si_C","si_G","si_-")


# #MATRIZ 3
# puntM3<-matrix(0,10,10)
# for (i in 1:nrow(puntM3)){
#   puntM3[i,]<-c(-10,-70,-30,-50,-90,-1,-4,-2,-3,-5)
# }
# diag(puntM3)<-c(10,70,30,50,90,1,4,2,3,5)
# colnames(puntM3)<-c("A","T","C","G","-","A","T","C","G","-")
# rownames(puntM3)<-c("si_A","si_T","si_C","si_G","si_-","si_A","si_T","si_C","si_G","si_-")
# puntM3


#Representación como vector en espacio
#system.time(sparM<-SparMatFun(seq_ref,AlinSinRef,puntM))
saveRDS(sparM,file="SparMatrixM3.rds")

## Matriz de Comparación
system.time(compM<-sparM%*%t(sparM))
#saveRDS(compM,file="CompMatrixM3.rds")

```

### Descomposición Multidimensional
```{r warning= FALSE, message=FALSE ,fig.align = 'center' }
####################################################################################################################
### 3   SVD
####################################################################################################################

# SVD irlba
system.time(svd_seq<- scale(compM,center=TRUE,scale=FALSE) %*% irlba(scale(compM,center=TRUE,scale=FALSE), nv=10, nu=0)$v) #0.506
#head(svd_seq, n=10)#PCs
x_spar<-irlba(scale(compM,center=TRUE,scale=FALSE), nv=10, nu=0)



####################################################################################################################
#Análisis de la varianza explicada

var<-cumsum(x_spar$d^2/sum(x_spar$d^2))
Comp<- 1:length(var)
VAR<-as.data.frame(cbind(Comp,var))
p<-ggplot(VAR, aes(x =factor(Comp), y = var)) + geom_bar(stat = "identity")  + geom_hline(yintercept=0.95, col="red")
ggplotly(p)



```






### Análisis de correlación
```{r warning= FALSE, message=FALSE ,fig.align = 'center' }
####################################################################################################################
#Elegimos las componentes a utilizar
svd_seq<-svd_seq[,1:4]
# Correlation scatter plots for all combinations between the first four principal components.

cormat <- round(cor(svd_seq),4)
melted_cormat <- melt(cormat)
head(melted_cormat)


p<-ggplot(data = melted_cormat, aes(x=Var1, y=Var2, fill=value)) + 
  geom_tile()
ggplotly(p)
```

### Análisis de la ubicación de las variantes en el nuevo espacio multidimensional
```{r warning= FALSE, message=FALSE ,fig.width = 10, fig.height = 10 , fig.align = 'center' }

library(plotly)

pc<-as.data.frame(svd_seq[,1:3])%>%
                      rename(Dim1=V1,
                             Dim2=V2,
                             Dim3=V3)

p <- plot_ly(pc, x = ~Dim1, y = ~Dim2, z = ~Dim3, color = ~as.factor(varID$V2[2:length(varID$V2)]),text = varID$V2[2:length(varID$V2)]) %>%
  add_markers() %>%
  layout(scene = list(xaxis = list(title = 'Dim1'),
                     yaxis = list(title = 'Dim2'),
                     zaxis = list(title = 'Dim3')))






plot(pc$Dim1, pc$Dim2, col=as.factor(varID$V2[2:length(varID$V2)]))
plot(pc$Dim1, pc$Dim3, col=as.factor(varID$V2[2:length(varID$V2)]))
```





### Aproximación al numero de clusters - Número de clusters vs error entre clusters - Kmeans
```{r warning= FALSE, message=FALSE ,fig.align = 'center' }

#####################################################################################################
## VALIDACION DEL NUMERO DE CLUSTERS
######################################################################################################

#####################################################################################################
###error cuadrado medio kmeans
#####################################################################################################

# find optimal number of clusters for k-means
ks <- 2:50
# use within sum of squares (look for the knee)
WSS <- sapply(ks, FUN=function(k) {
  kmeans(scale(svd_seq), centers=k, nstart=5)$tot.withinss #Total within-cluster sum of squares,
})
par(mfrow = c(1, 2), pty="s")

p <- plot_ly( x = ks, y = WSS, type = 'scatter', mode = 'lines')%>%
        layout(title = "Número óptimo de clusters ",
         yaxis = list(zeroline = FALSE, title="within-cluster sum of squares - Kmeans"),
         xaxis = list(zeroline = FALSE, title= "Número de clusters") )
p
```



###  Aproximación al numero de clusters - Número de clusters vs error entre clusters - Kmeans
```{r warning= FALSE, message=FALSE,fig.align = 'center'}

#####################################################################################################
# use average silhouette width (look for the max)
#####################################################################################################

#svd_seq_dis <- dist(svd_seq) # default is Euclidean

library(fpc)
#armamo una matriz de distancia a partir de las PCs
svd_seq_dis <- as.matrix(dist(scale(svd_seq), diag=T, upper=T))
ks <- 2:20
ASW <- sapply(ks, FUN=function(k) {
  cluster.stats(svd_seq_dis, kmeans(svd_seq, centers=k, nstart=5)$cluster)$avg.silwidth    
})

p <- plot_ly( x = ks, y = ASW, type = 'scatter', mode = 'lines')%>%
        layout(title = "Número óptimo de clusters ",
         yaxis = list(zeroline = FALSE, title="AVG Silhouette width - Kmeans"),
         xaxis = list(zeroline = FALSE, title= "Número de clusters") )
p

```



### Aproximación al numero de clusters - Número de clusters vs Silhouette 
```{r warning= FALSE, message=FALSE ,fig.align = 'center' }
#############################################################################################################
### PAM
################################################################################################################
#usando PAM
library (cluster)
## Note that "k=1" won't work!
asw <- numeric(20)
for (k in 2:20)
  asw[k] <- pam(scale(svd_seq),k,stand=TRUE) $ silinfo $ avg.width
k.best <- which.max(asw)

p <- plot_ly( x = 1:20, y = asw, type = 'scatter', mode = 'lines')%>%
        layout(title = "Número óptimo de clusters ",
         yaxis = list(zeroline = FALSE, title="AVG Silhouette width - PAM"),
         xaxis = list(zeroline = FALSE, title= "Número de clusters") )
p
```



#### Determinación de variantes utilizando K-menans 
```{r warning= FALSE, message=FALSE ,fig.width = 10, fig.height = 10 , fig.align = 'center' }

#################################################################################################################
### KMEANS
#################################################################################################################
set.seed(42)
km<-kmeans(scale(svd_seq), centers=6, nstart=5)
d <- dist(scale(svd_seq)) # default is Euclidean
#Chequeamos como dio
plot(silhouette(km$cluster, d), col=c12[1:length(unique(km$cluster))], main="Kmeans clustering")

pc<-as.data.frame(svd_seq[,1:3])%>%
                      rename(Dim1=V1,
                             Dim2=V2,
                             Dim3=V3)

p <- plot_ly(pc, x = ~Dim1, y = ~Dim2, z = ~Dim3, color = ~as.factor(km$cluster[1:length(km$cluster)]),text = varID$V2[2:length(varID$V2)]) %>%
  add_markers() %>%
  layout(scene = list(xaxis = list(title = 'Dim1'),
                     yaxis = list(title = 'Dim2'),
                     zaxis = list(title = 'Dim3')))

#p

### check
table(varID$V2[2:length(varID$V2)],km$cluster)

plot(pc$Dim1, pc$Dim2, col=as.factor(km$cluster))
plot(pc$Dim1, pc$Dim3, col=as.factor(km$cluster))
```



# Determinación de variantes utilizando Clustering Jerárquico -  Complete

```{r warning= FALSE, message=FALSE ,fig.width = 10, fig.height = 10 , fig.align = 'center' }

#######################################################################
### Hierarchical clustering
#######################################################################

d <- dist(scale(svd_seq)) # default is Euclidean

#######################################################################
### COMPLETE LINKAGE
#######################################################################
hc <- hclust(d, method="complete")
# dendrogram
plot(hc, label=FALSE)
rect.hclust(hc, k=6)

#Ajustamos el corte de los grupos
cluster_complete <- cutree(hc, k=6)


# silhouette HC complete
plot(silhouette(cluster_complete, d), col=c12[1:length(unique(cluster_complete))] , main="Hierarchical clustering")



pc<-as.data.frame(svd_seq[,1:3])%>%
                      rename(Dim1=V1,
                             Dim2=V2,
                             Dim3=V3)

p <- plot_ly(pc, x = ~Dim1, y = ~Dim2, z = ~Dim3, color = ~as.factor(cluster_complete),text = varID$V2[2:length(varID$V2)]) %>%
  add_markers() %>%
  layout(scene = list(xaxis = list(title = 'Dim1'),
                     yaxis = list(title = 'Dim2'),
                     zaxis = list(title = 'Dim3')))

p


table(varID$V2[2:length(varID$V2)],cluster_complete)
```



# Determinación de variantes utilizando Clustering Jerárquico -  Single

```{r warning= FALSE, message=FALSE ,fig.width = 10, fig.height = 10 , fig.align = 'center' }

#######################################################################
### SINGLE LINKAGE
#######################################################################
hc_single <- hclust(d, method="single")
plot(hc_single,label=FALSE)
rect.hclust(hc_single, k=6)


#corte del numero de grupos
cluster_single <- cutree(hc_single, k=6)

# silhouette HC_single
plot(silhouette(cluster_single, d), col=c12[1:length(unique(cluster_single))], main="SINGLE LINKAGE")


pc<-as.data.frame(svd_seq[,1:3])%>%
                      rename(Dim1=V1,
                             Dim2=V2,
                             Dim3=V3)

p <- plot_ly(pc, x = ~Dim1, y = ~Dim2, z = ~Dim3, color = ~as.factor(cluster_single),text = varID$V2[2:length(varID$V2)]) %>%
  add_markers() %>%
  layout(scene = list(xaxis = list(title = 'Dim1'),
                     yaxis = list(title = 'Dim2'),
                     zaxis = list(title = 'Dim3')))

p

table(varID$V2[2:length(varID$V2)],cluster_single)
```





# Determinación de variantes utilizando Clustering Jerárquico -  Ward

```{r warning= FALSE, message=FALSE ,fig.width = 10, fig.height = 10 , fig.align = 'center' }

#######################################################################
### SINGLE WARD
#######################################################################
hc_ward <- hclust(d, method="ward.D2")
plot(hc_ward,label=FALSE)
rect.hclust(hc_ward, k=6)


#Corte del numero de grupos
cluster_ward <- cutree(hc_ward, k=6)

# silhouette ward
plot(silhouette(cluster_ward, d), col=c12[1:length(unique(cluster_ward))],main="SINGLE WARD" )


p <- plot_ly(pc, x = ~Dim1, y = ~Dim2, z = ~Dim3, color = ~as.factor(cluster_ward), text = varID$V2[2:length(varID$V2)]) %>%
  add_markers() %>%
  layout(scene = list(xaxis = list(title = 'Dim1'),
                     yaxis = list(title = 'Dim2'),
                     zaxis = list(title = 'Dim3')))

p

table(varID$V2[2:length(varID$V2)],cluster_ward)


```


# Determinación de variantes utilizando Clustering por densidad - DBSCAN

```{r warning= FALSE, message=FALSE ,fig.width = 10, fig.height = 10 , fig.align = 'center' }

#######################################################################
### DBSCAM
#######################################################################

#Primero se construye una matriz de distancia para seleccionar eps y MinPts
pc_spar_dis <- as.matrix(dist(scale(svd_seq), diag=T, upper=T))

# Se crea una función que dado un vector lo ordena y toma el 4 valor 
get.ord <- function(row, ord) { sort(row, decreasing=FALSE)[ord]}

# Para cada fila de la matriz de distancia, toma el vector y con la funcion get.ord  toma el k valor más cercano. En este caso se 
# K=4 vecino más cercano, esto guarda un vector con todas distancias al k vecino mas cercano para cada row de la matriz.
kdists <- apply(svd_seq_dis,1,function(x) get.ord(x,4) )



p <- plot_ly( x = 1:length(kdists), y = sort(kdists))
p

# A partir de este gráfico podemos estimar valores iniciales de eps y MinPts
# Si los clusters están bien definidos, en el gráfico de distancias se verá un salto bien marcado y el punto de inflexión se puede usar para
# seleccionar ambos parámetros: eps será el valor de distancia en el punto de inflexión y MinPTS el rango mínimo de secuencias que esperamos
#Arrancamos con un 1% osea 5 secuencias


# salida y un gráfico para evaluar el agrupamiento
#sobre datos PCA
pc_spar.db <- dbscan(svd_seq_dis, eps=1.5, MinPts=5, method="dist") # arrancamos aca
pc_spar.db



plot(silhouette(pc_spar.db$cluster, d), col=c12[1:length(unique(pc_spar.db$cluster))], main="dbscam")

p <- plot_ly(pc, x = ~Dim1, y = ~Dim2, z = ~Dim3, color = ~as.factor(pc_spar.db$cluster), text = varID$V2[2:length(varID$V2)]) %>%
  add_markers() %>%
  layout(scene = list(xaxis = list(title = 'Dim1'),
                     yaxis = list(title = 'Dim2'),
                     zaxis = list(title = 'Dim3')))

p

table(varID$V2[2:length(varID$V2)],pc_spar.db$cluster)

```


```{r warning= FALSE, message=FALSE ,fig.width = 10, fig.height = 10 , fig.align = 'center' }


tabla<-as.data.frame(cbind(km$cluster, cluster_complete, cluster_single, cluster_ward, pc_spar.db$cluster))
names<-c("kmeans","HCComp","HCSing","HCWard","DBscan")
colnames(tabla)<-names
rownames(tabla)<-varID$V1[2:length(varID$V1)]


SeqClus("Kmeans",tabla$DBscan,0.5,seq)
SeqClus("Clustering Jerarquico Complete",tabla$HCComp,0.5,seq)
SeqClus("Clustering Jerarquico Simple",tabla$HCSing,0.5,seq)
SeqClus("Clustering Jerarquico Ward",tabla$HCWard,0.5,seq)
SeqClus("dbscan",tabla$DBscan,0.5,seq)
```





